臺灣板橋地方法院刑事判決　　　　　 95年度交簡上字第149號
上　訴　人　臺灣板橋地方法院檢察署檢察官
被　　　告　乙○○
上列上訴人因被告過失傷害案件，不服本院九十五年度交簡字第
一一三三號中華民國九十五年九月二十一日第一審判決（聲請簡
易判決處刑案號：九十五年度偵字第八九二五號），提起上訴，
本院管轄之第二審合議庭判決如下：
    主    文
原判決撤銷。
乙○○因過失傷害人，處有期徒刑月，如易科罰金，以銀元
佰元折算壹日；減為有期徒刑壹月又拾伍日，如易科罰金，以銀
元佰元折算壹日。
    事    實
一、乙○○於民國九十四年五月三日十五時二十五分許，駕駛車
    牌號碼6T-4339 號自小客車，沿臺北縣新莊市○○街24巷5
    號社區地下室停車場斜坡車道行駛，行經斜坡車道出口欲左
    轉福海街24巷往景德路方向行駛時，本應注意於該出口起步
    前應顯示方向燈，注意前後左右有無障礙或車輛行人，並應
    讓行進中之車輛行人優先通行，且汽車行駛時，應注意車前
    狀況，並隨時採取必要之安全措施，而依當時天候晴天、日
    間自然光線、路面柏油、乾燥、無缺陷、無障礙物、視距良
    好之情形下，並無不能注意之情事，竟疏未注意該停車場斜
    坡車道出口處適有行人吳鎮○○○○街24巷往福海街方向低
    頭行走未注視前方而正欲穿越時，即貿然將前開自小客車駛
    出該出口，致撞及行經該處之甲○○倒地，造成甲○○受有
    頭部外傷，顱骨骨折併多處顱內出血〈硬腦膜外出血9x7x2.
    5 公分《約70cc》及急性硬腦膜下出血、蜘蛛膜下腔出血）
    等傷害。乙○○於肇事後於警據報前往現場處理時表明係肇
    事者而自首，願接受裁判。
二、案經甲○○訴由臺北縣政府警察局新莊分局報請臺灣板橋地
    方法院檢察署檢察官偵查起訴。
    理    由
一、上開事實，業據被告乙○○於本院審理時坦承不諱，核與告
    訴人甲○○指訴之情節相符，並有道路交通事故現場圖、道
    路交通事故調查報告表(一)、(二)、監視錄影光碟一片、監視器
    畫面照片四幀、本院勘驗筆錄、現場照片六幀、行政院衛生
    署臺北醫院診斷證明書二份、國立臺灣大學醫學院附設醫院
    診斷證明書、病歷各一份等附卷可稽，足堪認定。又汽車起
    步前應顯示方向燈，注意前後左右有無障礙或車輛行人，並
    應讓行進中之車輛行人優先通行；另汽車行駛時，駕駛人應
    注意車前狀況，並隨時採取必要之安全措施，道路交通安全
    規則第八十九條第一項第六款、第九十四條第三項分別定有
    明文。被告駕車於上揭出口欲起步左轉時，原應注意於該出
    口起步前應顯示方向燈，注意前後左右有無障礙或車輛行人
    ，並應讓行進中之車輛行人優先通行，且汽車行駛時，應注
    意車前狀況，並隨時採取必要之安全措施，且依當時之天候
    、路面狀況等情形，並無不能注意情事，竟疏未注意貿然起
    步致撞及正行經該處之告訴人，造成告訴人受有如事實欄所
    載之傷害，此有行政院衛生署臺北醫院診斷證明書二份、國
    立臺灣大學醫學院附設醫院診斷證明書、病歷各一份等在卷
    可憑，被告自應負過失責任，且其過失行為與告訴人所受之
    傷害間有相當因果關係。本件事證明確，被告犯行堪以認定
    。
二、被告行為前，於九十四年二月二日修正公布之刑法，已自被
    告行為後之九十五年七月一日起施行，另刑法施行法亦於九
    十五年六月十四日增訂該法第一條之一規定，並自九十五年
    七月一日施行。其中修正後刑法第二條之規定，乃係關於新
    舊法比較適用之準據法，其本身無關行為可罰性要件之變更
    ，故於九十五年七月一日刑法修正施行後，如有涉及比較新
    舊法之問題，即應逕依修正後刑法第二條第一項規定，為「
    從舊從輕」之比較（最高法院九十五年度第八次刑事庭會議
    決議意旨參照）。查：
    (一)修正前刑法第六十二條前段原規定：「對於未發覺之罪自
      首而受裁判者，減輕其刑」，即修正前刑法關於自首之法
      律效果，係「必」減輕其刑；而修正後刑法第六十二條前
      段則規定：「對於未發覺之罪自首而受裁判者，得減輕其
      刑」，亦即修正後刑法關於自首之法律效果，已改為僅「
      得」減輕其刑；本件被告行為及自首之時間，均係於刑法
      修正施行前，自有比較新舊法之必要，經比較新舊法之結
      果，修正後之規定，並未較有利於被告。
    (二)修正後刑法第四十一條第一項前段有關易科罰金折算標準
      之規定為：「犯最重本刑為五年以下有期徒刑以下之刑之
      罪，而受六個月以下有期徒刑或拘役之宣告者，得以新臺
      幣一千元、二千元或三千元折算一日，易科罰金。」，而
      修正前同條項就易科罰金之折算標準係規定：「得以一元
      以上三元以下折算一日，易科罰金」，再依修正前罰金罰
      鍰提高標準條例第二條（現已刪除）之規定，就其原定數
      額提高為一百倍折算一日，即係以銀元一百元、二百元、
      三百元折算一日，折算為新臺幣幣值後，則為以新臺幣三
      百元、六百元、九百元折算一日。是比較修正前後之易科
      罰金折算標準，自以行為時即修正前之規定，較有利於被
      告。
    (三)綜合上述各條文修正前後之比較後，適用修正後之刑法及
      罰金罰鍰提高標準條例等相關法律規定並未對被告更為有
      利，揆諸前揭刑法第二條第一項前段規定，即應適用修正
      前之刑法第六十二條前段、第四十一條第一項前段及罰金
      罰鍰提高標準條例第一條前段（未修正）、第二條（修正
      前）等規定。
    (四)另上開修正後刑法自九十五年七月一日施行前，刑法分則
      編有關罰金刑之貨幣單位係銀元，且應依罰金罰鍰提高標
      準條例第一條、第四條之規定，按各該具體條文制定或修
      正之先後，定其罰金刑部分提高之倍數。惟因上開刑法施
      行法業已增訂第一條之一，該條規定「中華民國九十四年
      一月七日刑法修正施行後，刑法分則編所定罰金之貨幣單
      位為新臺幣。九十四年一月七日刑法修正時，刑法分則編
      未修正之條文定有罰金者，自九十四年一月七日刑法修正
      施行後，就其所定數額提高為三十倍。但七十二年六月二
      十六日至九十四年一月七日新增或修正之條文，就其所定
      數額提高為三倍」，亦即自九十五年七月一日起，刑法分
      則編所定罰金之貨幣單位，由原來之銀元改為新臺幣，且
      九十四年一月七日刑法修正時，刑法分則編未修正之條文
      定有罰金者，自九十五年七月一日起，有關罰金之數額提
      高為三十倍。換言之，刑法施行法第一條之一施行後，罰
      金刑之貨幣單位雖有「銀元」、「新臺幣」之更異，惟適
      用結果之罰金刑最高額度則無二致。再參照刑法施行法第
      一條之一之立法理由說明「…考量新修正之刑法施行後，
      不再適用現行法規所定貨幣單位折算新臺幣條例，為使罰
      金數額趨於一致，避免衍生新舊法比較適用問題，以緩和
      實務適用法律之衝擊，於不變動罰金數額之前提下，爰為
      第二項規定。」，可知本條規定之目的，即在於避免就罰
      金之提高部分再比較新舊法，應屬修正後刑法第二條之特
      別規定，而應優先適用。據此，刑法第二百八十四條第一
      項前段之過失傷害罪係定有罰金刑之罪，應逕行適用刑法
      施行法第一條之一之規定即可，毋庸再依修正後刑法第二
      條第一項之規定，比較刑法施行法第一條之一及罰金罰鍰
      提高標準條例第一條之規定何者有利於被告，附此敘明。
三、核被告所為，係犯刑法第二百八十四條第一項前段之過失傷
    害罪。被告肇事後，於其所犯罪未被發覺前，即向前來處理
    之警員自承為肇事人並接受裁判一節，有臺北縣政府警察局
    新莊分局道路交通事故肇事人自首情形紀錄表一紙附卷可稽
    ，爰依修正前刑法第六十二條前段規定減刑其刑。本件原審
    以被告所犯過失傷害犯行事證明確，而援引刑法第八百八十
    四條第一項前段、修正前刑法第六十二條前段、第四十一條
    第一項前段、罰金罰鍰提高標準條例第一條前段（應更正為
    刑法施行法第一條之一第一項、第二項前段）、修正前罰金
    罰鍰提高標準條例第二條之規定，並審酌被告之過失程度、
    造成告訴人之傷勢及其品行、智識程度，犯罪後之態度等一
    切情狀，量處有期徒刑三月，並准以銀元三百元折算一日易
    科罰金，雖屬有據，且量刑亦屬妥適。惟中華民國九十六年
    罪犯減刑條例業於九十六年七月四日公布，並自九十六年七
    月十六日起生效施行，經核被告本件犯行之犯罪時間係在九
    十六年四月二十四日前，並符合該條例第二條第一項第三款
    之規定，依該條例之規定，應予減刑至二分之一。檢察官據
    告訴人之請求而提起本件上訴，認原審量刑過輕，雖無理由
    ，惟原判決未及審酌適用上開減刑條例，仍應由本院合議庭
    予以撤銷改判之。爰審酌被告之過失之程度，被害人所受傷
    勢，兼衡其智識程度及犯罪後坦承犯行，惟迄未與告訴人達
    成和解，賠償損失等一切情狀，量處如主文所示之刑，並依
    中華民國九十六年罪犯減刑條例第二條第一項第三款之規定
    ，減其宣告刑之至二分之一，並依修正前刑法第四十一條第
    一項前段之規定，諭知易科罰金之折算標準。
四、被告於審判期日，經合法傳喚無正當理由不到庭，爰依刑事
    訴訟法第三百七十一條規定，不待其陳述，逕行判決，併此
    敘明。
據上論結，應依刑事訴訟法第四百五十五條之一第一項、第三項
、第三百六十九條第一項前段、第三百六十四條、第三百七十一
條，第二百九十九條第一項前段，刑法第二百八十四條第一項前
段、修正前刑法第六十二條前段、第四十一條第一項前段，刑法
施行法第一條之一第一項、第二項前段，九十五年七月一日修正
施行前罰金罰鍰提高標準條例第二條，中華民國九十六年罪犯減
刑條例第二條第一項第三款、第七條，判決如主文。
本案經檢察官吳宗光到庭執行職務。
中　　華　　民　　國　　96　　年　　8 　　月　　31　　日
                  刑事第十七庭  審判長法　官  李幼妃
                                      法  官  鄭燕璘
                                      法  官  張紹省
以上正本證明與原本無異
不得上訴。
                                      書記官　黃頌棻
中　　華　　民　　國　　96　　年　　8 　　月　　31　　日
附錄本案論罪科刑法條全文
中華民國刑法第284條
（過失傷害罪）
因過失傷害人者，處 6 月以下有期徒刑、拘役或 5 百元以下罰
金，致重傷者，處1年以下有期徒刑、拘役或5百元以下罰金。
從事業務之人，因業務上之過失傷害人者，處 1 年以下有期徒刑
、拘役或1 千元以下罰金，致重傷者，處 3 年以下有期徒刑、
拘役或2千元以下罰金。
